【裁判字號】    99,訴,67
【裁判日期】    990805
【裁判案由】    損害賠償
【裁判全文】
臺灣屏東地方法院民事判決                99年度訴字第67號
原      告  甲○○○
            己○○
            辛○○
            丁○○
            子○○○
            丙○○
            戊○○
            壬○○
            庚○○
上列9人共同
訴訟代理人  黃東璧律師
被      告  黃俊達即屏東縣私立佑康老人養護中心
                      住屏東縣東港鎮○○路24之51附11號
            丑○○    住同上
共      同
訴訟代理人  郭季榮律師
上列當事人間請求損害賠償事件，本院於民國99年7 月22日言詞
辯論終結，判決如下：
    主  文
原告之訴及假執行之聲請均駁回。
訴訟費用由原告負擔。
    事實及理由
一、原告主張：原告之被繼承人林強生前曾於被告共同經營之「
    屏東縣私立佑康老人養護中心」（下稱養護中心）接受安養
    照護，詎於民國97年1 月27日因被告所僱用員工之餵食疏失
    ，導致林強因食物梗塞呼吸道而緊急送醫，到院時已無生命
    現象。經安泰醫療社團法人安泰醫院（下稱安泰醫院）施以
    急救術及抽吸氣管內食物，隨即將林強轉至屏東輔英醫院繼
    續照護，經輔英醫院治療相當時日至97年3 月11日轉至龍泉
    醫院呼吸照護病房，經多時照護仍無起色，於97年7 月25日
    死亡。林強生前於養護中心接受安養照護期間，生理機能尚
    稱穩定，惟因被告之員工不法侵害行為致成植物人終告不治
    ，被告實難辭其咎。林強先後在安泰醫院、輔英醫院及龍泉
    醫院就醫，原告就支出醫療費用及喪葬費用有收據者計新臺
    幣（下同）33萬元、其他無從取得收據之費用約為12萬元。
    又原告因被告之員工不法侵害行為致痛失至親，精神受有莫
    大痛苦，故一併請求精神慰撫金315 萬元。綜上，爰依民法
    第184 條第1 項、第188 條第1 項、第192 條第1 項及第19
    4 條之規定請求被告負連帶損害賠償責任等語。並聲明：(1)
    被告應連帶給付原告360 萬元，及自97年7 月25日起至清償
    日止，按週年利率5 ％計算之利息。(2)原告願以現金或等值
    之有價證券供擔保，請准為宣告假執行。
二、被告則以：林強為24年1 月17日生，於95年12月6 日由家屬
    陪同送至養護中心照護，生活無法自理且須坐輪椅並由看護
    人員從旁協助照顧生活起居。林強自95年12月6 日進入養護
    中心至97年1 月27日止，期間多次因精神不濟及發燒咳嗽（
    肺炎）至安泰醫院就診，97年1 月27日下午4 時10分，林強
    有精神倦怠及咳嗽現象且食慾欠佳，由看護人員協助採半臥
    姿勢後，即以流質食物餵食林強並注意其進食情況，於餵食
    後因林強有嘔吐之情況，看護人員發現後立即為其清除異物
    ，CPR 急救並給予氧氣治療，隨即由司機及護士送至安泰醫
    院急診。由養護中心養護紀錄可知，林強本身有精神上疾病
    、肺炎併有發燒、多痰等病徵，被告養護中心之看護人員亦
    時常為其抽痰。當天看護人員協助林強進食後發現有嘔吐狀
    況後，立即處置並協助送醫，本身並無疏失可言，處理過程
    亦無延誤。況依林強病歷記載可知林強除有憂鬱及老人癡呆
    症及睡眠障礙外，亦曾因回流性食道炎、急性上呼吸道感染
    、急性消化性潰瘍、胃腸道出血、胃腸炎及大腸炎、慢性腎
    衰竭、便秘等症狀就醫，林強本身多種疾病情形下，當天發
    生食物梗塞之情形亦有可能由於林強自身疾病引起，並非養
    護中心員工餵食疏失所致，故被告對林強之死亡，並不須負
    侵權行為損害賠償之責任等語，資為抗辯，並聲明：如主文
    所示。
三、兩造經本院整理下列不爭執事項並協議簡化爭點，結果如下
    ：
  (一)原告丁○○與養護中心之前手李虹慧於95年12月6 日訂立養
    護契約，約定由養護中心照護林強，並由被告黃俊達承受該
    養護契約。
  (二)97年1 月27日林強經送安泰醫院急診，97年1 月28日轉診輔
    英醫院，97年3 月11日再轉診龍泉醫院，於97年7 月25日在
    龍泉醫院死亡。
  (三)被告黃俊達為養護中心登記名義人，實際負責人係被告丑○
    ○。
四、爭執事項：97年1 月27日林強送安泰醫院急診，以致97 年7
    月25日死亡，是否為養護中心員工之餵食疏失所致，而應由
    被告負侵權行為連帶損害賠償責任？經查，按當事人主張有
    利於己之事實者，就其事實有舉證之責任，民事訴訟法第27
    7 條前段定有明文。故原告主張侵權行為之損害賠償請求權
    存在者，應先就有責原因之事實存在、有損害之發生及二者
    間有相當因果關係存在等成立要件先負其舉證之責任，如未
    能舉證上開要件成立，即不得謂其請求權存在。本件原告主
    張林強於97年1 月27日因養護中心之員工餵食疏失，導致林
    強因食物梗塞呼吸道因而緊急送醫一節，固據其提出安泰醫
    院97年1 月27日診斷證明書為據（本院卷第3 頁），其上雖
    記載：「…經急救CPR 及氣管內管插管時呈現許多食物於氣
    管內管內…」，惟經本院函詢安泰醫院依急救過程所見食物
    位置及數量，是否足以造成氣管梗塞？據該院函覆略以：「
    …病患急救時食物是在喉嚨附近，(1)是否因直接食物梗塞氣
    道造成呼吸心跳停止？(2)因病患同時有內科疾病，如腦血管
    疾病、腎功能不良及意識混淆等；(3)或是搬運，轉送過程食
    物從食道逆流出喉嚨亦有可能。故無法明確判定。…」，有
    該院99年5 月18日99東安醫字第308 號函在卷可稽（本院卷
    第81頁），再參以林強於安泰醫院之病歷資料（本院卷第82
    -102頁），顯示林強除有憂鬱及老人癡呆症及睡眠障礙外，
    亦曾因回流性食道炎、急性上呼吸道感染、急性消化性潰瘍
    、胃腸道出血、胃腸炎及大腸炎、慢性腎衰竭、便秘等症狀
    就醫，足見林強本身患有多重疾病，是原告主張林強當日急
    救時之食物梗塞現象是肇因養護中心員工之餵食疏失，顯非
    無疑。次查，經本院隔離訊問養護中心護士寅○○、看護癸
    ○○及司機乙○○，據證人寅○○證述：我的工作是對林強
    抽痰、給藥，照顧林強已經1 年多，林強有憂鬱症、痛風、
    高血壓病史，也有失智情形，有一直持續看精神科，飲食也
    需要別人餵食，97年1 月27日林強的精神狀況不佳，當日餵
    食時我本來沒有在林強的病房，是養護中心員工癸○○為林
    強餵食時，叫我過去，我看到林強身上有嘔吐物，趕快幫忙
    抽痰並給氧氣，但是林強的脈博仍不平穩，就趕緊與司機將
    林強送醫等語、證人癸○○證稱：我的工作是幫忙林強餵食
    三餐，97年1 月27日當天下午約4 點10分開始餵食，因為林
    強精神狀況不好，有將床搖成45度在床上餵食，食物是流質
    的稀飯，餵食過程約10至15分鐘後，還沒有餵完，餵食不到
    半碗，我就到隔壁床為其他病患餵食，經過4 、5 分鐘，發
    現林強開始嘔吐，趕快請隔壁灌食區的乙○○幫我處理，並
    請人叫護士過來等語、證人乙○○證稱：97年1 月27日癸○
    ○為林強餵食時，我在隔壁幫忙，癸○○叫我過去時，我看
    到林強呼吸急促，口中有異物，我就將林強口中異物清除，
    保持呼吸道暢通，護士來後，看林強生命跡象不穩，我就趕
    緊開車將林強送醫，養護中心距離安泰醫院3 至5 公里，緊
    急開車約3 至5 分鐘等語（均見本院卷第113-119 頁），核
    與被告所提出之當天處置及送醫之護理紀錄（本院卷第44頁
    ）互核相符，是以，當日癸○○為林強餵食是以少量之流質
    食物，並注意林強之身體狀況，採用半臥姿勢餵食，顯難認
    養護中心員工癸○○執行餵食職務之行為，有何餵食疏失之
    情事，此外，原告復未能提出其他證據證明林強食物梗塞現
    象係餵食疏失所致，原告之主張即無從採信。末以，安泰醫
    院心肺停止急救紀錄記載林強第1 次插管時間為4 點40分（
    本院卷第55頁），可見由當日下午4 點10分癸○○開始為林
    強餵食，發現林強有嘔吐現象，期間歷經呼叫寅○○及乙○
    ○，並為林強清除口中食物、抽痰、給予氧氣、保持呼吸道
    暢通等作為，乃至送醫插管急救，前後僅30分鐘，亦難認有
    何延誤送醫之情事，併予敘明。
五、綜上所述，原告未能舉證林強食物梗塞呼吸道因而緊急送醫
    係養護中心員工餵食疏失之不法侵害行為所致。從而，原告
    依據侵權行為損害賠償之法律關係，請求被告連帶給付原告
    360 萬元，及自97年7 月25日起至清償日止，按週年利率5
    ％計算之利息，即無理由，應予駁回。原告之訴既經駁回，
    其假執行之聲請，已失所附麗，應併予駁回。
六、本件判決基礎已臻明確，兩造其餘之陳述，核與判決無影響
    ，爰不一一論列，併此敘明。
七、訴訟費用負擔之依據：民事訴訟法第78條、第85條第1 項前
    段。
中    華    民    國    99    年    8     月    5     日
                        民事第二庭  法  官  陳威宏
正本係照原本作成。
如不服本判決，應於收受送達後20日內向本院提出上訴書狀，其
未表明上訴理由者，應於提出上訴後20日內向本院補提理由書狀
（均須按他造當事人之人數附繕本）。
中    華    民    國    99    年    8     月    6     日
                                    書記官  陳勃諺

司法院資訊處製作；財團法人民間司法改革基金會備份。
